【裁判字號】    99,花易,22
【裁判日期】    990517
【裁判案由】    賭博
【裁判全文】
臺灣花蓮地方法院刑事判決              99年度花易字第22號
公  訴  人  臺灣花蓮地方法院檢察署檢察官
被      告  丙○○
上列被告因賭博案件，經檢察官聲請以簡易判決處刑（99年度偵
字第976 號），本院認不宜以簡易判決處刑，改行通常程序，判
決如下：
    主  文
丙○○無罪。
    理  由
一、公訴意旨略以：被告丙○○民國99年2月17 日提供樸克牌及
    骰子、賭桌為賭具與甲○○，而乙○○為花蓮縣花蓮市○○○街115號之屋主，明知甲○○、丁○○欲聚眾賭博而意圖營
    利，於99年2月17日14時許起，以1日新臺幣（下同）2000元
    之租金提供上址予甲○○2日（乙○○、甲○○、丁○○3人
    涉犯刑法第268條之罪，經本院以99年度花簡字第333號為有
    罪判決），丁○○則在上址把風，再由甲○○於該日21時許
    起，聚集之不特定人參與賭博。甲○○意圖營利向乙○○租
    用上開上址以提供作為聚賭之用後，聚集呂玉梅、張淑英、
    周清海、黃惠子、劉鳳蛟、林麗君、呂子元、林政輝、劉德
    澐、陳榮昌、陳珍貞、潘弘明、黃俊儒、林建隆、葉政佐、
    陳裕豐等16人（呂玉梅等16人已由警方依社會秩序維護法裁
    罰）賭博財物，賭博方式為：以撲克牌及骰子為賭具，由甲○○為莊家，其餘在場人以押注不等賭資，以比大小決定輸
    贏之方式賭博財物，並由甲○○不定額抽頭營利。嗣為警循
    線於同日凌晨零時20分許，在上址查獲，並扣得賭具撲克牌
    1 副及骰子7顆、賭桌1張、賭資44500 元。因認被告丙○○
    涉犯刑法第268條之罪嫌等語。
二、按犯罪事實應依證據認定之，無證據不得認定犯罪事實；不
    能證明被告犯罪者，應諭知無罪之判決，刑事訴訟法第 154
    條第2項、第301條第1 項分別定有明文。又認定不利於被告
    之事實，須依積極證據，苟積極證據不足為不利於被告事實
    之認定時，即應為有利於被告之認定，更不必有何有利之證
    據；認定犯罪事實所憑之證據，雖不以直接證據為限，間接
    證據亦包括在內，然而無論直接或間接證據，其為訴訟上之
    證明，須於通常一般之人均不致有所懷疑，而得確信為真實
    之程度者，始得據為有罪之認定，若其關於被告是否犯罪之
    證明未能達此程度，而有合理性懷疑之存在，致使無從形成
    有罪之確信，根據「罪證有疑，利於被告」之證據法則，即
    不得遽為不利於被告之認定。再事實之認定，應憑證據，如
    未能發現相當證據，或證據不足以證明，自不能以推測或擬
    制之方法，以為裁判基礎。最高法院30年度上字第816 號、
    76年度臺上字第4986號、40年度臺上字第86號判例可資參照
    。次按檢察官就被告犯罪事實，應負舉證責任，並指出證明
    之方法，刑事訴訟法第161 條復有明定。因此，檢察官對於
    起訴之犯罪事實，應負提出證據及說服之實質舉證責任。倘
    其所提出之證據，不足為被告有罪之積極證明，或其指出證
    明之方法，無從說服法院以形成被告有罪之心證，基於無罪
    推定之原則，自應為被告無罪判決之諭知，最高法院92年度
    臺上字第128號判例亦可參照。
三、公訴人認被告丙○○涉有上開犯行，無非係以被告於警詢、
    偵查中之供述及證人即同案被告乙○○、甲○○、丁○○於
    警詢及偵查中之陳述，證人即現場人呂玉梅、張淑英、周清
    海、黃惠子、劉鳳蛟、林麗君、呂子元、林政輝、劉德澐、
    陳榮昌、陳珍貞、潘弘明、黃俊儒、林建隆、葉政佐、陳裕
    豐等於警詢中之證述，另有扣案賭具撲克牌1副及骰子7顆、
    賭桌1張、賭資44500元、現場照片及花蓮縣警察局花蓮分局
    搜索扣押筆錄、扣押物品目錄表為其主要論據。訊據被告堅
    詞否認有上開犯行，辯稱：伊僅係去那邊賭博而已，現場桌
    子雖係伊所有，但該桌子係伊於1 年多前寄放在甲○○家中
    ，甲○○未經其同意就將桌子搬到現場賭博，另扣案之骰子
    亦非伊所有等語。
四、經查：
（一）被告至甲○○所承租之上開場地賭博，係因被告與甲○○
      係朋友，被告於99年2月16日（即農曆元月3日）來花蓮向
      朋友上香，因此甲○○向被告邀約於隔日即99年2 月17日
      一起打牌賭博等情，業據證人甲○○於本院審理時證述明
      確，另其餘在場賭博之證人乙○○、丁○○、呂玉梅、張
      淑英、周清海、黃惠子、劉鳳蛟、林麗君、呂子元、林政
      輝、劉德澐、陳榮昌、陳珍貞、潘弘明、黃俊儒、林建隆
      、葉政佐、陳裕豐等人於警詢中均未證述渠等係因被告之
      邀約始到上開場所賭博，又佐以現場賭博場地係甲○○向
      乙○○所租用，現場賭客係甲○○所找來等情，亦業據證
      人乙○○於警詢、偵查中證述在卷，可見賭博場地係甲○○所承租，現場賭客為甲○○所聚集，被告至現場賭博亦
      為甲○○所邀約，難見被告有何供給賭博場所或聚眾賭博
      之行為，亦無證據證明被告與甲○○有何犯意聯絡與行為
      分擔之情事。
（二）次查，扣案撲克牌1副及骰子7顆、賭桌1張、賭資44500元
      ，僅得證明當日有賭博之事實，而其中撲克牌1 副係證人
      甲○○所有且為其所提出，業據證人甲○○於本院審理時
      證述明確。另骰子7 顆部分，雖臺灣花蓮地方法院檢察署
      扣押物清單記載其中3 顆骰子係被告所提出，然證人甲○○於本院審理時明確證述該骰子7 顆係其所有，為其所帶
      至現場賭博等語，衡諸證人甲○○並已清楚交代該骰子係
      其至書局所買，而被告先前放在賭桌裡之骰子早不見等語
      ，並佐以卷內並無證據可資證明扣案7 顆骰子有何相異之
      處，是證人甲○○之證詞堪信為真，扣案之骰子7 顆應為
      甲○○所有並為其所提出。再者，扣案賭桌1 張，雖為被
      告所有，然係被告於97年間即寄放在證人甲○○住處，甲○○未經被告同意，即將該桌拿至賭博現場使用等情，亦
      據證人甲○○於本院審理時證述明確，是被告辯稱伊不知
      該賭桌會被帶去現場賭博等語，並非無據，是尚難僅因賭
      桌1張為被告所有，即可證明被告有公訴意旨所指刑法第2
      68條之犯行。末查，檢察官所舉之上開證人，亦均無法證
      明被告有向現場賭客抽頭營利之行為，扣案賭資44500 元
      尚仍難認被告與本件公訴意旨有何關連。
五、綜上所述，本件檢察官所舉之上開證據，尚難在訴訟上達於
    通常一般之人均不致有所懷疑為真實，而足證明被告確有公
    訴意旨所載之犯行，無從使本院對於被告所涉之犯行得有罪
    之確信，故被告之犯罪即屬不能證明。揆諸首揭法條、判例
    及說明，本罪疑唯輕之法則，於此部分自應依法為被告無罪
    之判決。
據上論斷，應依刑事訴訟法第301條第1項，判決如主文。
本案經檢察官黃蘭雅到庭執行職務。
中    華    民    國    99    年    5    月    17    日
                  刑事第四庭    法  官  魏俊明
以上正本證明與原本無異。
如不服本判決應於收受送達後10日內向本院提出上訴書狀，並應
敘述具體理由。其未敘述上訴理由者，應於上訴期間屆滿後20日
內向本院補提理由書(均須按他造當事人之人數附繕本)「切勿逕
送上級法院」。
中    華    民    國    99    年    5     月    17    日
                                書記官

司法院資訊處製作；財團法人民間司法改革基金會備份。
